【裁判字號】    99,交抗,658
【裁判日期】    990223
【裁判案由】    違反道路交通管理處罰條例
【裁判全文】
臺灣高等法院交通事件裁定             99年度交抗字第658號
抗  告  人
即受處分人    甲○○
上列抗告人因違反道路交通管理處罰條例案件，不服臺灣板橋地
方法院，中華民國98年12月31日所為裁定（97年度交聲字第3316
號），提起抗告，本院裁定如下：
    主  文
抗告駁回。
    理  由
一、原裁定略以：按受處分人，不服道路交通管理處罰條例第8
    條主管機關所為之處罰者，得於接到裁決書之翌日起20日內
    ，向管轄地方法院聲明異議，同條例第87條第1項定有明文
    。又交通法庭認聲明異議不合法律上之程式或其異議權已經
    喪失者，應以裁定駁回之，為道路交通案件處理辦法第18條
    前段所明定。次按處理違反道路交通管理事件，有關文書送
    達之程序，依行政程序法之規定，違反道路交通管理事件統
    一裁罰基準及處理細則第5條規定甚明；而行政程序法關於
    文書之送達，其第72條第1項前段規定：「送達，於應受送
    達人之住居所、事務所或營業所為之」；第73條第1項規定
    ：「於應送達處所不獲會晤應受送達人時，得將文書付與有
    辨別事理能力之同居人、受僱人或應送達處所之接收郵件人
    員」；第74條規定：「送達，不能依前二條規定為之者，得
    將文書寄存送達地之地方自治或警察機關，並作送達通知書
    兩份，一份黏貼於應受送達人住居所、事務所、營業所或其
    就業處所門首，另一份交由鄰居轉交或置於該送達處所信箱
    或其他適當位置，以為送達。前項情形，由郵政機關為送達
    者，得將文書寄存於送達地之郵政機關。寄存機關自收受寄
    存文書之日起，應保存三個月」。再按民事訴訟文書之寄存
    送達，依民事訴訟法第138條第2項規定，自寄存之日起，經
    10日發生效力，此因應受送達人未必能即時領取訴訟文書而
    知悉其內容，故特設此規定以保障其權益。行政程序法雖無
    此項規定，然基於保障應受送達人權益之同一理由，自應類
    推適用上開規定。而原處分機關於民國（下同）97年10月31
    日所為之裁決處分（裁決書案號：板監裁字裁41-C00000000
    號），經以掛號郵件送達臺北縣板橋市○○○路89巷1弄11
    之1號抗告人即受處分人甲○○住所，因未獲會晤本人，亦
    無受領文書之同居人、受僱人或應送達處所之接收郵件人員
    ，乃於97年11月5日寄存在板橋漢生郵局，並作送達通知書
    兩份，一份黏貼於上址門首，另一份置於上址信箱或其他適
    當位置，以為送達，此有交通部公路總局臺北區監理所板橋
    監理站送達證書1紙在卷可按，依前揭說明，應於同年11月1
    5日生效，扣除在途期間2日，其聲明異議之法定期間已於同
    年12月8日屆滿，而抗告人遲至同年月19日始具狀經由原處
    分機關向原審法院聲明異議，此有卷附之抗告人聲明異議狀
    上之原處分機關收件章戳記為憑，顯已逾20日之法定期間，
    至為明確。因認抗告人之異議逾越法定不變期間，聲明異議
    不合法，而予駁回。
二、抗告意旨略以：抗告人前因酒駕，伊所騎乘之機車被警察扣
    留，且該機車已被拖吊場拍賣，伊又居無定所，時常接到法
    院公文或環保局之裁罰單，伊不知所措，爰請求法官為伊主
    持公道云云。
三、按受處分人，不服第8條主管機關所為之處罰，得於接到裁
    決書之翌日起20日內，向管轄地方法院聲明異議；交通法庭
    認聲明異議不合法律上之程式或其異議權已經喪失者，應以
    裁定駁回之，道路交通管理處罰條例第87條第1項、道路交
    通案件處理辦法第18條前段分別定有明文。故受處分人自應
    於上開規定之期間內向法院聲明異議，倘受處分人逾期異議
    ，即於法不合，法院自應裁定駁回。次按違反道路交通管理
    事件統一裁罰標準及處理細則第5條規定，處理違反道路交
    通管理事件，有關文書之送達程序，依行政程序法之規定；
    而行政程序法第74條第1項僅規定寄存送達之方式，並無就
    行政文書寄存送達之生效時間另為規定，而駕駛人因交通違
    規事件，經監理站依道路交通管理處罰條例裁處罰鍰之裁決
    書，其性質係屬於處理違反「道路交通管理」事件之行政文
    書，尚未達法院依道路交通案件處理辦法第2條第1款所稱之
    「聲明異議之案件」之交通案件之程度，自不適用道路交通
    管理處罰條例第89條前段所指之法院受理「交通事件」準用
    刑事訴訟法之規定，從而有關裁決書送達之程序，自應依違
    反道路交通管理事件統一裁罰標準及處理細則第5條之規定
    ，即適用行政程序法有關文書送達之規定。再按，送達於應
    受送達人之住居所、事務所或營業所為之；於送達處所不獲
    會晤應受送達人時，得將文書付與有辨別事理能力之同居人
    、受僱人或應送達處所之接收郵件人員；送達不能依前2條
    規定為之者，得將文書寄存送達地之地方自治或警察機關，
    並做送達通知書2份，一份黏貼於應受送達人住居所、事務
    所、營業所或其就業處所門首，另一份交由鄰居轉交或置於
    該送達處所信箱或其他適當位置以為送達；前項情形，由郵
    政機關為送達者，得將文書寄存於送達地之郵政機關，行政
    程序法第72條第1項前段、第73條第1項、第74條第1項、第2
    項分別定有明文，故依行政程序法第74條第1項規定所為之
    寄存送達，並未準用民事訴訟法第138條第2項規定，自應於
    寄存送達當日即生送達效力（參本院97年法律座談會刑事類
    提案彙編意見、最高行政法院95年度裁字第02663號裁定意
    旨可資參照）。末按依道路交通管理處罰條例第87條規定向
    管轄法院聲明異議之期間，自裁決送達之翌日起算，並得依
    法扣除在途期間及聲請回復原狀，道路交通案件處理辦法第
    12條亦定有明文，而此在途期間之計算，依「法院訴訟當事
    人在途期間標準」定之。
四、經查：抗告人住所設於臺北縣板橋市○○○路89巷1弄11之
    1號，此有法務部戶役政連結作業系統1件附卷可考（原審卷
    第10頁）；而本件交通部公路總局臺北區監理所板橋監理站
    板監裁字裁41-CO0000000號違反道路交通管理事件裁決書，
    於97年11 月5日送達抗告人之住所地即臺北縣板橋市○○○
    路89巷1弄11之1號，並以寄存送達方式將該裁決書寄存於當
    地之郵政機關，此有原處分機關裁決書及送達證書各1件在
    卷可稽（原審卷第5頁、第6頁），依上開說明，該裁決書應
    於97年11月5日即發生送達之效力，而於翌日即同年月6日開
    始起算20日異議期間，另加計抗告人因住所地設在臺北縣板
    橋市，尚有在途期間2日，異議期間應於同年11月27日（星
    期五，非假日）屆滿，則抗告人卻遲至97年12月19日始聲明
    異議，此有交通部公路總局臺北區監理所板橋監理站交通違
    規裁決收件章(2)蓋於原審卷附聲明異議狀可稽（原審卷第3
    頁、第4頁），顯已逾越法定異議期間，其異議即屬不合法
    律上程式且無從補正，揆諸首揭說明，自應駁回其異議。至
    原裁定雖誤算寄存送達生效日為97年11月15日（實應為97年
    11月5日發生送達效力），然於抗告人已逾越法定異議期間
    之事實，不生影響，併此更正之，附此敘明。抗告意旨雖以
    居無定所置辯，然查，抗告人之住居所若有變更，應自行向
    監理單位陳報．確保自身權益，其率以居無定所為詞，所辯
    並無足取；況抗告人異議程序既已於法不合，則抗告意旨所
    執前揭其他理由而為爭執，本院即無從予以審究。綜上，原
    裁定認抗告人逾越法定異議不變期間，駁回抗告人之異議，
    業已詳敘其認定之理由，雖原裁定關於期間之計算有錯誤，
    然既經本院加以更正，未影響抗告人權益，附此敘明。是本
    件抗告為無理由，應予駁回。
據上論斷，應依道路交通案件處理辦法第26條、刑事訴訟法第41
2條，裁定如主文。
中    華    民    國    99    年    2    月    23    日
                  刑事第五庭審判長法  官  高明哲
                                  法  官  林洲富
                                  法  官  高玉舜
以上正本證明與原本無異。
不得再抗告。
                                  書記官  許雅淩
中    華    民    國    99    年    2     月    23    日


司法院資訊處製作；財團法人民間司法改革基金會備份。
